【裁判字號】    89,交上易,48
【裁判日期】    890517
【裁判案由】    過失傷害
【裁判全文】
台灣高等法院刑事判決                            八十九年度交上易字第四八號
    上  訴  人
    即  被  告  甲○○
    選任辯護人  張秀夏
右上訴人因過失傷害案件，不服台灣板橋地方法院八十八年度交易字第二五七號，中
華民國八十八年十二月十三日第一審判決（起訴案號：台灣板橋地方法院檢察署八十
八年度偵字第一二三一七號），提起上訴，本院判決如左：
        主  文
原判決撤銷。
甲○○因過失傷害人，處拘役肆拾日，如易科罰金，以參佰元折算壹日。
        事  實
一、甲○○於民國（下同）八十七年十一月二十四日下午四時三十分許，在酒後酒精
    成份測定值為零點一一ＭＧ\Ｌ之情況下，駕駛車號ＨＷ─三五九五號自用小貨
    車，由台北市○○區○○路一段往三段方向行駛，行經指南路三段指南二幹三七
    附近未劃分中心線之下坡彎道時，應注意靠右行駛，且依當時情形，並無不能注
    意情事，竟疏於注意，未靠右行駛，適乙○○駕駛ＨＸ－０一二九七號自用小客
    車，由指南路三段往二段行駛至該處，亦疏應注意靠右行駛，致二車在道路中間
    附近互撞，致乙○○受有左手腕挫傷併撕裂傷及臉部右上臉眶瘀傷之傷害。
二、案經乙○○訴由台灣板橋地方法院檢察署檢察官偵查起訴。
     理  由
一、訊據被告甲○○固坦承於前開時地駕車與乙○○所駕之車輛發生車禍等情不諱，
    惟矢口否認有過失犯行，辯稱：伊係於當日中午吃麻油雞酒，並未酒醉，且車禍
    當時已靠右行駛並煞車，嗣因見被害人乙○○所駕駛之車輛跨越中心線，佔用伊
    之車道，伊見狀欲行閃避，然因右側係山壁，始向左閃避，致與被害人乙○○來
    車相撞，伊並無過失。易言之，兩造車輛發生撞及點均偏向被告之車道，足證危
    險發生前，告訴人係行駛於被告車道（逆向行駛），迨危險發生時，雙方均將車
    輛往告訴人車道偏移，故碰撞乃發生於接近告訴人車道，茲因撞擊面並非正面對
    撞，而係有角度之對撞（撞極點係在被告車右前方），可證在撞擊之前，告訴人
    非在自己之車道，被告亦非逆向行駛，兩造車輛均係由被告之車道同時轉入告訴
    人之車道而發生車禍。再被害人乙○○當時係因打行動電話，未注意車前狀況始
  肇事，且被害人乙○○當時亦未流血，不知如何受傷云云。惟查：右揭事實，業
    據告訴人乙○○指訴明確，並有診斷證明書、台北市政府警察局交通大隊交通事
    故肇因初步分析研判表一紙、交通事故談話紀錄表、酒精測試值、道路交通事故
    調查報告表及照片數幀在卷可稽。又依前開道路交通事故調查報告表觀之，本件
    車禍後，車輛碎片及落土係散落在道路中間（按被告對於該道路交通事故調查報
    告表右下方所載文字說明，認原係空白，乃交通警察於其簽名後所自行填具，是
    該文字說明部分既有爭議，本院即不予援引），而被告行駛之前開肇事路段，係
    屬下坡右彎道，彎度甚窄，有照片為憑，欲在其車道上轉彎顯較不易，再者，被
    告車輛如係在其自身車道上，因見被害人來車逾越車道而向左彎，當係右前側撞
    及被害人之車前方，始符常情，乃依前開車損照片以觀，被告車輛係前方保險桿
    靠近右側部位受撞，被害人車輛則係左前側保險桿及車身部位受撞，足見前開二
    車均係在轉彎之際，因未靠右行駛而互撞，並在道路中間遺留車輛碎片及落土，
    已無足疑。參諸前開道路交通事故調查報告表（偵卷二九頁）記載現場北往南有
    一煞車痕，西距西側路緣四‧一公尺，東距東側路緣四‧二公尺等情，且被告自
    承該煞車痕為其於車禍發生前，因處於較高位置，且見前方路彎幅較大，乃煞車
    減速所留等語，足見被告確行駛於道路中間位置無疑。被告所辯伊無過失，且當
    時係為閃躲違規行駛之告訴人車輛所致，當符合緊急避難之規定，應屬不罰云云
    ，無非砌詞巧飾，不足採信，另告訴人雖否認有未靠右行駛情事，惟與前開證據
    不符，亦不值取。至被告雖供稱本件係告訴人邊開車邊打大哥大，嗣見被告來車
    後，不僅未緊急煞車，且誤將油門當作煞車，猛向前衝撞，造成兩車車頭毀損云
    云，惟為告訴人所否認，且本院依被告之聲請經向台灣大哥大股份有限公司及和
    信電訊股份有限公司查明告訴人當時之通話情形，均據覆通訊發話記錄已逾保存
    期限，無法提供，有各該公司函附本院卷為憑，被告復無法提出確據以實其說，
    自難徒憑空言率予採信。
二、按在未劃標線之道路，應靠右行駛。道路交通安全規則地九十五條定有明文。本
    件被告行經前開未劃標線之道路，應注意靠右行駛，且依當時情形，肇事路段為
    柏油道路，路面濕潤，視距良好，無缺陷（見卷附道路交通調查報告表），並無
    不能注意情事，乃竟疏未注意而肇事，致人受傷，自有過失。本件經送請台北市
    車輛行車事故鑑定委員會鑑定及台北市政府交通局覆議鑑定結果，均認定被告有
    前開過失，有該委員會八十八年九月四日北鑑審字第八八六０二０九五００號函
    及台北市政府交通局八十八年十一月十五日北市交三字第八八二四三一四四００
    號函在卷可稽。再告訴人乙○○在未劃標線之道路，未注意應靠右行駛，雖與有
    過失，然仍不能解免於被告過失行為之成立。至前開鑑定及覆議結果，固均認定
    ：尚未發現告訴人違規情形等語，惟查該鑑定及覆議意見，並未斟酌兩車撞擊之
    位置係在道路中心附近等情，即遽以推定告訴人無過失，尚屬無據，自不足作為
    認定事實基礎。又告訴人確因被告過失行為受有傷害，被告之過失犯行與告訴人
    所受傷害間，顯有相當之因果關係，本件事證明確，被告犯行堪以認定。
三、至依車損照片顯示，被告車前擋風玻璃雖因碰撞造成蜘蛛網狀裂痕，但並未破碎
    ，另告訴人車輛之前擋風玻璃未有任何破損，乃台北市車輛行車事故鑑定委員會
    鑑定意見書內之「簡要狀況」記載：兩造車輛前擋風玻璃均「破裂」云云，固與
    事實不符，且告訴人前車頭雖有毀損，但左前車頭因擠壓致凹陷，右前車頭則未
    受撞擊，右前車燈完好，另告訴人車輛左前車窗玻璃因受左方板金擠壓而整片破
    碎等情，雖未見記載或敘明於前開意見書中，然仍無礙於前開事實之認定。附此
    敘明。
四、核被告所為，係犯刑法第二百八十四條第一項前段之過失傷害罪。原審因予論罪
    科刑，固非無見。惟查：（一）被告於車禍發生後經測定其吐氣酒精值為0.11MG
    /L，並未違反道路交通管理處罰條例第三十五條規定之注意義務，且原判決亦認
    定被告尚未達酒醉情形，要難認其過失行為或與本件車禍之發生有因果關係可言
    ，乃原判決於理由欄竟謂被告有酒後駕車之過失行為，已有違誤。（二）原判決
    就被害人與有過失乙節，漏未論擬，亦有未合。。被告上訴意旨，否認犯罪，雖
    無足取，但查原判決此部分既有上開可議，自應予撤銷改判。爰審酌被告之品行
    、過失情節，迄未賠償告訴人損害以及被害人與有過失等一切情狀，量處被告如
    主文第二項所示之刑，並諭知易科罰金之折算標準。
據上論斷，應依刑事訴訟法第第三百六十九條第一項前段、二百九十九條第一項前段
、第三百六十四條、刑法第二百八十四條第一項前段、第四十一條、罰金罰鍰提高標
準條例第一條前段、第二條，判決如主文。
本案經檢察官錢漢良到庭執行職務。
中    華    民    國    八十九    年       五       月       十七       日
                            臺灣高等法院刑事第六庭
                                審判長法  官  陳  春  秋
                                      法  官  王  麗  莉
                                      法  官  高  明  哲
右正本證明與原本無異。
不得上訴。
                                      書記官  李  垂  福
中    華    民    國    八十九    年       五       月       十九       日
附錄本案論罪科刑法條全文：
刑法第二百八十四條第一項
因過失傷害人者，處六月以下有期徒刑、拘役或五百元以下罰金。致重傷者，處一年
以下有期徒刑、拘役或五百元下罰金。


司法院資訊處製作；財團法人民間司法改革基金會備份。
